【裁判字號】    92,智,31
【裁判日期】    920610
【裁判案由】    損害賠償
【裁判全文】
臺灣臺北地方法院民事裁定  九十二年智字第三一號
    原      告  甲○○
    訴訟代理人  繆璁律師
    被      告  乖乖股份有限公司
    法定代理人  廖金港
    被      告  元億實業有限公司
    法定代理人  陳碧吟
右當事人間損害賠償事件本院裁定如左：
    主      文
本件移送臺灣桃園地方法院。
    理      由
一、原告起訴主張：其有經濟部智慧財產局新型第一四九七八三號「鑰匙圈之結構改
    良」之專利權，近日發現被告乖乖股份有限公司（下稱乖乖公司）未經原告授權
    ，明知為未經新型專利權人同意，竟製造侵害上開專利權之鑰匙圈，並隨乖乖公
    司所生產之食品一併附隨在全國各地到處販售，原告委請國立台灣科技大學電機
    工程系蕭弘清教授鑑定，經鑑定結果，被告乖乖公司確有侵害原告之專利權，對
    此，原告曾於九十二年四月三日委請律師代為發函促其出面解決，被告乖乖公司
    函覆指稱系爭侵害原告專利權之產品，係購自被告元億實業有限公司（下稱元億
    公司），足證被告二人確係共同侵害原告之專利權。系爭被告所販售侵害原告專
    利權之鑰匙圈，係在台北市○○路遠東百貨公司地下一樓超市所購得，依據民事
    訴訟法第十五條規定，向本院提起本件訴訟云云。
二、按因侵權行為涉訟者，得由行為地之法院管轄。共同訴訟之被告數人，其住所不
    在一法院管轄區域內者，各該住所在地之法院俱有管轄權。但依第四條至前條規
    定有共同管轄法院者，由該法院管轄。被告住所、不動產所在地侵權行為地或其
    他據以定管轄法院之地，跨連或散在數法院管轄區域內者，各該法院俱有管轄權
    。訴之全部或一部，法院認為無管轄權者，依原告聲請或依職權以裁定移送於其
    管轄法院，民事訴訟法第十五條第一項、第二十條、第二十一條及第二十八條第
    一項定有明文。復按因侵權行為涉訟者，得由行為地之法院管轄，為民事訴訟法
    第十五條第一項所明定。所謂行為地，凡為一部實行行為或其一部行為結果發生
    之地皆屬之，最高法院五十六年台抗字第三六九號判例可資參照。經查：
（一）本件被告乖乖公司之事務所係設於桃園縣中壢市○○路四十八號、另被告元億
      公司係設於台北市○○區○○路一五五號九樓，此有經濟部公司基本資料查詢
      單在卷可稽，故被告二人之事務所均非在本院轄區，即不應由本院管轄此案件
      。
（二）又原告係主張其在台北市○○路遠東百貨公司地下一樓超市所購得，故侵權行
      為地在本院轄區，依據民事訴訟法第十五條規定，本院自有管轄權云云。然查
      ：
    １依據前開最高法院五十六年台抗字第三六九號判例意旨，所謂侵權行為地除實
      行行為地外，結果發生地亦包括在內。本件原告係主張被告元億公司之製造行
      為及被告乖乖公司之販賣鑰匙圈行為係侵害其本件新型專利。然依原告所主張
      之事實被告乖乖公司並未有單獨販賣鑰匙圈之行為，而僅將其作為所販售食品
      中附贈之贈品，自難認被告乖乖公司有於本院轄區內為侵害原告專利權之行為
      。
    ２又參諸民事訴訟法第十五條之立法理由，就不法行為地傾向於指係實行不法行
      為之地，而非發生不法行為結果之地，益徵最高法院上開判例載示「其一部行
      為結果發生之地」之旨，宜採限縮解釋，而認所稱結果發生之地，係與構成侵
      權行為要件事實之全部或一部，有直接或最重要之牽連關係者為限，庶符立法
      原意，並可避免一造濫訴致令他造遠赴法院地苛受應訴負擔之弊，不宜擴張泛
      指任何間接或常出於偶然而不確定，或僅屬被害人空泛主張管轄原因事實而未
      經大體立證之地為此所稱之結果地。
三、綜上所述，本件本院並未依據民事訴訟法第十五條侵權行為特別審判籍而取得管
    轄權，被告乖乖公司之事務所係設於桃園縣中壢市○○路四十八號，被告元億公
    司係設於台北市○○區○○路一五五號九樓，依民事訴訟法第二條、第二十條、
    第二十一條之規定，原告自應由其被告二人事務所所在地法院擇一起訴。茲原告
    向無管轄權之本院起訴，顯係違誤。應依職權將本件移送於該管轄法院。
四、依首開法條裁定如主文。
中      華      民      國    九十二    年      六      月      十      日
                                            民事第四庭法      官  黃柄縉
右為正本係照原本作成
如對本裁定抗告須於裁定送達後十日內向本院提出抗告狀
中      華      民      國    九十二    年      六      月      十      日
                                                      書  記  官  楊湘雯


司法院資訊處製作；財團法人民間司法改革基金會備份。
